【裁判字號】    89,判,1267
【裁判日期】    890427
【裁判案由】    商標評定
【裁判全文】
行  政  法  院  判  決                          八十九年度判字第一二六七號
    原      告  甲○○
                          送達.
    被      告  經濟部智慧財產局
右當事人間因商標評定事件，原告不服行政院中華民國八十七年十二月七日台八十七
訴字第五九六八九號再訴願決定，提起行政訴訟。本院判決如左︰
    主  文
原告之訴駁回。
    事  實
緣原告原以麥仕鞋行甲○○名稱於八十三年二月二日以「奧運黑螞蟻」商標，指定使
用於當時商標法施行細則第二十四條第四十一類之男鞋、女鞋、皮鞋、休閒鞋、運動
鞋、拖鞋、童鞋商品申請註冊，經被告審查核准，列為註冊第六五一八六六號商標，
旋變更註冊人名稱為原告。嗣關係人紅螞蟻鞋業有限公司以系爭商標有違註冊時商標
法第三十七條第一項第十二款規定，對之申請評定。被告以系爭註冊第六五一八六六
號「奧運黑螞蟻」商標圖樣之中文奧運黑螞蟻，與據以評定之註冊第四○五五○五號
「紅螞蟻」商標圖樣之中文紅螞蟻相較，固有五個字與三個字之差異，惟外觀上予人
寓目印象均有螞蟻二字，異時異地隔離觀察，外觀、觀念上難謂無使一般消費者誤認
其為同一系列之商標而誤認誤購之虞，復指定使用於相同之鞋類商品，有違註冊時商
標法第三十七條第一項第十二款之規定，乃評決系爭第六五一八六六號「奧運黑螞蟻
」商標之註冊應作為無效，其聯合審定第七六五二五○號商標應一併撤銷，發給中台
評字第八六○三○七號商標評定書。原告不服，提起訴願、再訴願，遞遭決定駁回，
遂提起行政訴訟。茲摘兩造訴辯意旨如次：
原告起訴意旨略謂︰一、商標圖樣近似之比對應就外觀、讀音、觀念，隔離觀察其商
標圖樣通體或主要部分有無引起混同誤認之虞：（一）「奧運黑螞蟻」與「紅螞蟻」
二者外觀上，五字與三字之字數差異顯然，相同者僅「螞蟻」，二者之相異點大相似
處，復相似處為單純之文字，外觀上不具特別引人特殊之設計意匠之處，二者於外觀
上之比對顯不構成近似。（二）「奧運黑螞蟻」與「紅螞蟻」二者在讀音上，亦無破
音字或近似之發音，消費者於讀唱之際，實難相像有混淆之虞。（三）「奧運黑螞蟻
」與「紅螞蟻」二者之觀念，螞蟻乙詞為常見之昆蟲名稱，如冠以形容詞，一般消費
者極易聯想至形容詞結合之意義。如「紅螞蟻」予人聯想到較為少見之通體赤紅螞蟻
，「奧運黑螞蟻」則使人產生普通常見黑色螞蟻參加奧運比賽之擬人化卡通影象，一
般具有普通經驗之購買人以生活經驗望文生義，形成觀念，為事理之常，系爭二商標
予人形成之觀念既有迥然不同印象，二者觀念應不致使人誤認。二、系爭商標「奧運
黑螞蟻」與據以評定商標「紅螞蟻」，二者文義可使一般消費者輕易分辨為不同概念
，經驗上實不構成使消費者混淆誤認，原處分及一再訴願決定認有近似情事，均有不
合。請為判決將其撤銷等語。
被告答辯意旨略謂：按商標圖樣相同或近似於他人同一商品或類似商品之註冊商標者
，不得申請註冊，為註冊時商標法第三十七條第一項第十二款前段所規定；而判斷商
標之近似與否，應隔離觀察其有無引起混同誤認之虞以為斷，迭經鈞院著有判例。查
系爭註冊第六五一八六六號「奧運黑螞蟻」商標圖樣，其中文雖為橫書字體均相同之
奧運黑螞蟻五字，惟奧運與黑螞蟻意義各異，尚非不能分別審究，其黑螞蟻三字與據
以評定之註冊第四○五五○五號「紅螞蟻」商標圖樣之中文紅螞蟻相較，均以顏色表
彰螞蟻，異時異地隔離觀察，難謂無使人產生混同誤認之虞。被告認其係屬近似之商
標，復指定使用於同一或類似商品，乃評決系爭第六五一八六六號「奧運黑螞蟻」商
標之註冊應作為無效，其聯合第七六五二五○號商標應一併撤銷。至所舉「非螞蟻」
、「金螞蟻及GOLDEN ANT」、「彩虹螞蟻」、「螞蟻家族」、「「皇家螞蟻」等商標
，其案情各異，且屬另案，不得執為系爭商標應准註冊之論據。又商標之近似與否，
其是否具知名度，並非所問，所訴關係人評定理由所附據以評定商標之廣告資料有限
云云，並不影響系爭商標有前述構成近似情形之認定，併予指駁。是被告所為之處分
，並無不合等語。
    理  由
按商標圖樣相同或近似於他人同一商品或類似商品之註冊商標者，不得申請註冊，為
註冊時商標法第三十七條第一項第十二款前段所規定；而判斷商標之近似與否，應隔
離觀察其有無引起混同誤認之虞以為斷，迭經本院著有判例。又商標在外觀、觀念或
讀音方面有一近似者，即為近似之商標；商標圖樣上之圖形相似，有混同誤認之虞者
，為外觀近似。本件原告原以麥仕鞋行甲○○名稱於八十三年二月二日以系爭「奧運
黑螞蟻」商標，指定使用於當時商標法施行細則第二十四條第四十一類之男鞋、女鞋
、皮鞋、休閒鞋、運動鞋、拖鞋、童鞋商品申請註冊，經被告審查核准，列為註冊第
六五一八六六號商標，旋變更註冊人名稱為原告。嗣關係人紅螞蟻鞋業有限公司以系
爭商標有違註冊時商標法第三十七條第一項第十二款規定，對之申請評定。被告以系
爭註冊第六五一八六六號「奧運黑螞蟻」商標圖樣之中文奧運黑螞蟻，與據以評定之
註冊第四○五五○五號「紅螞蟻」商標圖樣之中文紅螞蟻相較，固有五個字與三個字
之差異，惟外觀上予人寓目印象均有螞蟻二字，異時異地隔離觀察，外觀、觀念上難
謂無使一般消費者誤認其為同一系列之商標而誤認誤購之虞，復指定使用於相同之鞋
類商品，有違註冊時商標法第三十七條第一項第十二款規定，乃評決系爭第六五一八
六六號「奧運黑螞蟻」商標之註冊應作為無效，其聯合審定第七六五二五○號商標應
一併撤銷。原告循序起訴謂：系爭商標「奧運黑螞蟻」與據以評定之商標「紅螞蟻」
二者外觀上，五字與三字之字數差異顯然，而相同者僅「螞蟻」兩字。其外觀上既不
具特別引人特殊之設計意匠之處，故二者於外觀上之比對顯不構成近似。且二者在讀
音上，亦無破音字或近似之發音，消費者於讀唱之際，非有混淆之虞。又二者之觀念
，螞蟻乙詞為常見之昆蟲名稱，如冠以形容詞，一般消費者極易聯想至與形容詞結合
之意義，如「紅螞蟻」予人聯想到較為少見之通體赤紅螞蟻，「奧運黑螞蟻」則使人
產生普通常見黑色螞蟻參加奧運比賽之擬人化卡通影象。二商標予人形成之觀念既迥
然不同，應不致使人誤認云云。經查系爭註冊第六五一八六六號「奧運黑螞蟻」商標
圖樣（如附圖一），其中文雖為橫書字體均相同之奧運黑螞蟻五字，惟奧運與黑螞蟻
意義各異，尚非不能分別審查，其黑螞蟻三字與據以評定之註冊第四○五五○五號「
紅螞蟻」商標圖樣（如附圖二）之中文紅螞蟻相較，均以顏色形容及表彰螞蟻，其予
人注意之部分係在螞蟻，異時異地隔離觀察，外觀、觀念上難謂無使人產生混同誤認
為同一商品來源之虞，應屬近似之商標，復指定使用於同一或類似商品，被告評決系
爭第六五一八六六號「奧運黑螞蟻」商標之註冊應作為無效，其聯合第七六五二五○
號商標應一併撤銷，於法並無違誤。一再訴願決定遞予維持，亦無不合。又本院八十
八年判字第一○九號判決亦認「黑螞蟻」與「紅螞蟻」為近似商標，足供本件參酌，
從而，原告所為上開主張，要非可採，其起訴論旨，難謂有理，應予駁回。兩造其餘
訴辯事由，與判決結果無影響，不復申論，併此明。
據上論結，本件原告之訴為無理由，爰依行政訴訟法第二十六條後段，判決如主文。
中    華    民    國     八十九      年      四      月     二十七      日
                    行 政 法 院 第 一 庭
                                審 判 長 評  事      黃  綠  星
                                         評  事      藍  獻  林
                                         評  事      黃  璽  君
                                         評  事      廖  宏  明
                                         評  事      鄭  忠  仁
右  正  本  證  明  與  原  本  無  異
                                         法院書記官  邱  彰  德
中    華    民    國     八十九      年      四      月     二十八      日


司法院資訊處製作；財團法人民間司法改革基金會備份。
